【裁判字號】    90,訴,629
【裁判日期】    900615
【裁判案由】    返還買賣價金等
【裁判全文】
臺灣臺北地方法院民事判決  九十年度訴字第六二九號
    原      告  丙○○
    訴訟代理人  甲○○
    被      告  蒲陽建設股份有限公司
                              .
    法定代理人  乙○○      住.
    訴訟代理人  黃勝文律師
右當事人間請求返還買賣價金等事件，經台灣板橋地方法院移送前來，本院判決如左
：
    主    文
原告之訴駁回。
訴訟費用由原告負擔。
    事    實
甲、原告方面：
  一聲明：被告應給付原告新台幣（下同）二百零四萬八千一百八十四元。
  二陳述：
    (一)如附件(一)、(二)書狀所載。
  (二)原告請求金額之明細如下：
      1.被告違背約定，拿不是約定好的房子來搪塞原告，自屬購屋契約第二十條違
        約處理第二款中「乙方（即被告）違約不賣」情形，除依同款應退還於八十
        八年七月七日收受之定金及簽約金共三十七萬元外，並應給付同額之違約金
        ，合計七十四萬元（370000×2＝740000）。
      2.被告以與原約定不符有兩支龐大突兀低樑之房屋交付原告，強制要原告接受
        ，違反消費者保護法第一條、第十一條、第十二條、消費者保護法施行細則
        第十四條、公平交易法第一條、第二十一條、第三十一條等規定，爰依據消
        費者保護法第五十一條、公平交易法第三十二條規定，請求被告給付相當於
        定金及簽約金總數三倍之懲罰性賠償金一百一十一萬元（370000×3＝
        0000000 ）。
      3.原告係因受被告詐欺而與之締約買受系爭房屋，並因而向土地銀行貸款五百
        四十六萬元以支付房屋價金，使原告對土地銀行負有每月須負擔利息之債務
        ，原告在八十九年十一月二十一日向土地銀行繳納利息二萬八千三百一十二
        元，為因受被告詐欺所致損害，爰依據侵權行為之法律關係請求被告賠償。
      4.原告分別於八十九年十一月二十一日、同年十二月二十一日向土地銀行繳納
        利息二萬八千三百一十二元，為受被告詐欺所致損害，爰依據消費者保護法
        第五十一條、公平交易法第三十二條規定，請求被告給付相當於該等損害三
        倍之懲罰性賠償金計十六萬九千八百七十二元（28312×3×2＝169872）。
  三證據：提出房地預定買賣契約書、預收款繳款通知書、繳款通知書、各類所得扣
          繳暨免扣繳憑單、廣告單、家具配置圖、增補條款契約書各一份、借據二
          紙、存摺影本二份為證。
乙、被告方面：
  一聲明：如主文第一項所示。
  二陳述：
    (一)兩造於八十八年七月一日就系爭房地之買賣價額、繳款方式、建物結構設計等
      簽訂房地預定買賣契約書，被告業依該契約書所定內容，辦理所有權移轉登記
      及交屋手續，並經原告查收確認在案。
    (二)原告據以請求解除契約之理由，無非以系爭房屋之樑，原告認為予人強烈壓迫
      感、不搭調，惟被告建造系爭房屋，係依建築管理機關所核准之設計圖說，且
      該設計圖於簽約之時，被告即提示予原告，是原告於簽訂買賣契約時即知悉系
      爭房屋之設計，被告並無隱瞞之情事，復原告於被告施工期間亦曾多次至工地
      察看，未曾提出任何異議，並已完成交屋手續，今竟以其對屋樑感到壓迫感、
      不搭調，而要求解除契約，實屬無理。倘僅憑原告之主觀感覺即得任意請求解
      除契約，不受契約之拘束，則契約之效力何存？
    (三)次查原告稱「睡在樑下會生病：：：像這樣格局的房子，對原告身心都難免造
      成嚴重挫傷」，此欠缺醫學根據之言論，要屬無稽而不值一駁。又原告於起訴
      狀中主張「如果在購屋簽約時知道房子會蓋成這個樣子，原告根本不會花六百
      萬元簽約買這個房子，六百萬元房子蓋成這樣子，原告當然不要」要非實情。
      蓋兩造簽訂買賣契約之時，即提示房屋平面圖予原告審閱，復前揭買賣契約書
      亦附有房屋平面圖，該平面屠明白指出樑柱所在位置。又系爭房屋施工期間，
      原告曾多次至工地察看。再者，原告曾於八十八年十二月十一日，要求被告變
      更房屋之設計，是原告稱不知系爭房屋之結構設計，實蓄意扭曲事實，其動機
      可議。
    (四)被告已依兩造所簽訂買賣契約之本旨，履行交付無瑕疵房屋之義務，自無契約
      所定原告得解約事由，亦無民法第三百五十九條法定解約事由，原告之訴顯無
      理由。
  三證據：提出房地預定買賣契約書、土地所有權狀、建物所有權狀、交屋確認書、
          變更設計明細表各一份為證。
    理    由
一原告起訴主張：其於八十八年七月間向被告買受坐落台北縣中和市○○○段頂南勢
  角小段一九三之九地號等十三筆土地上「奇蹟誠品」社區Ｄ１棟四樓房屋及坐落基
  地，總價六百萬元。當初是買預售屋，是該社區第二期房屋，當時該社區第一期房
  屋已建好，售屋小姐帶其去看第一期建好的成屋，並告訴原告第二期蓋好的房屋和
  第一期的房屋一樣，惟被告所交付之系爭房屋與原告所見第一期房屋不同，系爭房
  屋在緊鄰電梯的臥室與餐廳均有一突兀之低樑橫越（樑底部離地面約二百二十公分
  ），予人強烈壓迫感、不協調感。原告若明知系爭房屋會有該突兀之低樑，絕不會
  與被告訂約，被告刻意隱匿該二樑柱存在於系爭房屋內之事實，致原告與之締約，
  爰依法撤銷原告因受詐欺而與被告締約之意思表示，又原告業於八十九年十二月十
  一日向被告為解約之意思表示。爰依據系爭契約書第二十條規定，請求被告退回原
  告所交付之定金及簽約金三十七萬元，並給付同額之違約金，合計七十四萬元；另
  依據消費者保護法第五十一條、公平交易法第三十二條規定，請求被告給付相當於
  定金及簽約金總數三倍之懲罰性賠償金一百一十一萬元；另依據侵權行為之法律關
  係，請求被告賠償原告於八十九年十一月二十一日向土地銀行繳納之房屋貸款利息
  二萬八千三百一十二元；原告另分別於八十九年十一月二十一日、同年十二月二十
  一日向土地銀行繳納房屋貸款利息二萬八千三百一十二元，為受被告詐欺所致損害
  ，爰依據消費者保護法第五十一條、公平交易法第三十二條規定，請求被告給付相
  當於該等損害三倍之懲罰性賠償金計十六萬九千八百七十二元，合計被告共應給付
  原告二百零四萬八千一百八十四元等語。被告則抗辯：原告於訂約之時即明知系爭
  樑柱之位置，被告所交付之房屋符合系爭買賣契約本旨，原告無權解除契約等語。
二原告於八十八年七月七日與被告訂立系爭房地買賣契約，已繳清全部價金；被告業
  將系爭房地所有權移轉登記予原告等事實，為兩造所不爭執，復有房地預定買賣契
  約書、土地及房屋所有權狀等件在卷可稽，自堪信為真正。
三原告請求被告應分別依據系爭契約第二十條、侵權行為之法律關係、消費者保護法
  第二十一條、公平交易法第三十二條等規定，返還原告定金、簽約金、給付違約金
  及三倍懲罰性賠償金等，係以被告交付之系爭房屋有突兀低樑，與契約所定不符，
  被告係詐欺原告與伊締約為據，然查：
  (一)遍觀全份買賣契約書，並未有隻字片語關於屋樑位置、高度之記載，尚難遽認系
    爭房屋在緊鄰電梯之臥室及餐廳內有屋樑橫越，即與契約所定相違；又若原告認
    為屋樑之高度、位置攸關生活品質高低，甚或影響其締結買賣契約之意願，自應
    就此與被告詳加約定，並載明於契約中方為正辦，其乃捨此不由，而於系爭房屋
    興建完成後，方指稱系爭房屋內屋樑高度過低，與契約約定不符云云，並無可採
    。
  (二)再者，被告業於八十九年十月廿一日將系爭房屋點交予原告，有業經原告簽名之
    交屋確認書可證。交屋之時，原告已可確認屋樑之高度及位置，若原告認為系爭
    房屋屋樑之設置不當，與契約所定不符，自當即於交屋日向被告反應，惟原告於
    交屋當日並未對系爭房屋屋樑之位置、高度提出異議，僅要求被告改善熱水器無
    法安裝之問題及要求被告提供熱水器，並將該等事項加註於交屋確認書上，有該
    交屋確認書足憑，益證原告於交屋之時對系爭房屋屋樑之設置並無意見，其臨訟
    方主張該屋樑之設置不當，係受被告詐欺方與被告締約各云云，要屬遁詞，委無
    足取。
五被告並未詐欺原告使之為締約意思表示之事實，洵堪認定，則被告依約交付系爭房
  屋予原告，自屬誠意履約之行為，要難認為被告有違約不賣、不法侵害原告權利等
  情事，或違反消費者保護法、公平交易法等相關規定，而應對原告負賠償之責。從
  而，原告訴請被告賠償如本判決事實欄原告陳述項下所載各項金額，均無理由，不
  應准許。
六兩造其餘攻擊防禦方法及舉證，核與判決結果無影響，爰不再一一論列，併此敘明
  。
據上論結，原告之訴為無理由，依民事訴訟法第七十八條，判決如主文。
中      華      民      國    九十      年      六      月      十五    日
                                            民事第二庭法      官  陳婷玉
右為正本係照原本作成
如對本判決上訴，須於判決送達後廿日內向本院提出上訴狀
中      華      民      國    九十      年      六      月      十五    日
                                                      法院書記官  王  儀


司法院資訊處製作；財團法人民間司法改革基金會備份。
